臺灣臺北地方法院刑事判決　　　　　　　　　　　　九十三年度易字第一二六六號
　　公　訴　人　臺灣臺北地方法院檢察署檢察官
　　被　　　告　乙○○
　　　　（原名陳毓樺）
　　選任辯護人　蔡行志律師
　　　　　　　　蕭銘毅律師
　　被　　　告　丁○○
　　選任辯護人　盧國勳律師
右列被告等因常業詐欺案件，經檢察官聲請簡易判決處刑（九十二年度偵字第一四五
一一、一七一二三、一七一二四號），本院改依通常程序審理，判決如左：
    主  文
乙○○共同以犯詐欺取財罪為常業，累犯，處有期徒刑壹年陸月。
丁○○共同以犯詐欺取財罪為常業，處有期徒刑壹年貳月。
    事  實
一、乙○○（原名陳毓樺）曾因偽造文書等案件，經臺灣高等法院判處有期徒刑三月
    ，併科罰金新臺幣（下同）二萬元確定，於民國八十九年五月十六日執行完畢；
    詎猶不知悔改，擔任設在臺北縣淡水鎮○○路二一號「雙盛國際股份有限公司」
    （下稱雙盛公司）之負責人，與設在臺北市○○街一一八巷二六弄十七號一樓「
    實惠股份有限公司」（下稱實惠公司，但實際辦公處所同雙盛公司上址）之實際
    負責人丁○○，二人均明知雙盛公司所販售之珍珠粉係由雙盛公司自中國大陸採
    購而委由日日生有限公司進口來臺，且該等珍珠粉因添加乳酸致其碳酸鈣成分經
    化學作用變性為乳酸鈣，已非屬天然珍珠粉，竟仍共同基於以犯詐欺取財罪為常
    業之犯意聯絡，於九十一年三、四月間，由丁○○出面向設在臺北市○○○路○
    段二一號五樓「惠勝實業股份有限公司」（下稱惠勝公司）不知情之董事長徐立
    、總經理張水忠、副總經理張敏祥、流通事業部經理甲○○（以上四人均經檢
    察官為不起訴處分確定）訛稱上開珍珠粉係自日本進口之百分之百天然珍珠粉，
    且提出雙盛公司於九十年以前透過日本永大產業株式會社採購中國大陸產珍珠粉
    時期所有之進口報單、裝箱單以矇混、取信惠勝公司，致惠勝公司陷於錯誤，而
    於九十一年八月五日與實惠公司簽訂經銷合約，約定由實惠公司提供珍珠粉原料
    供惠勝公司自創「御真珠－天然珍珠粉」品牌，並由惠勝公司印製包裝紙盒交
    由實惠公司包裝為成品後，再交由惠勝公司透過各通路商經銷；合約成立後，即
    由乙○○代表雙盛公司委託臺灣優杏生物科技公司（下稱優杏公司）將上開珍珠
    粉填充成膠囊並包裝為成品「速溶珍珠粉膠囊」，再交由實惠公司售予惠勝公司
    ，計共交貨四萬瓶，每瓶售價（含稅）四百十元，而共詐得貨款一千六百四十萬
    元（公訴人誤載為詐得金額一千六百萬元），乙○○、丁○○並均以之為常業。
    惠勝公司嗣並依丁○○之不實說詞以「日本進口之百分之百天然珍珠粉」為廣告
    重點促銷而販售予不特定之消費大眾。
二、案經法務部調查局北部地區機動工作組報告臺灣臺北地方法院檢察署檢察官偵查
    聲請簡易判決處刑，本院改依通常程序審理。
    理  由
一、訊據被告乙○○固坦承其為雙盛公司之負責人並販售珍珠粉予實惠公司，該等珍
    珠粉確有添加乳酸原料，並係由雙盛公司自中國大陸採購而委由日日生有限公司
    進口來臺等情，惟矢口否認有何常業詐欺犯行，辯稱：「日本進口之百分之百天
    然珍珠粉」之廣告內容係由惠勝公司製作，與伊無關，伊僅將珍珠粉委由優杏公
    司裝填膠囊及外盒包裝，並將之出售予實惠公司而已云云；至被告丁○○則坦承
    其為實惠公司之實際負責人，明知前開珍珠粉係自中國大陸進口，卻仍告知惠勝
    公司相關人員係自日本進口且為百分之百天然珍珠粉乙情，惟仍辯以：伊不知道
    珍珠粉添加乳酸後即不能稱為百分之百天然珍珠粉，又如何廣告、行銷產品之細
    節均由伊與惠勝公司討論，乙○○完全不知情云云。經查：
（一）「御真珠－天然珍珠粉」速溶珍珠粉膠囊經送行政院衛生署藥物食品檢驗局
      檢驗結果，因天然珍珠粉之主要成分為碳酸鈣，加水後呈乳白混濁液，加入鹽
      酸溶液後具典型之起泡現象，而「御真珠－天然珍珠粉」完全可溶於水，加
      入鹽酸溶液後亦不具典型之起泡現象，判斷非為天然珍珠粉之製品乙節，有行
      政院衛生署藥物食品檢驗局九十二年一月二十三日藥檢肆字第０九二九二００
      四一０號檢驗成績書、行政院衛生署九十二年一月二十九日衛署食字第０九二
      ００一０五五三號函在卷可稽，被告乙○○在調查局詢問時亦供稱：這些粉末
      都是由珍珠粉加入乳酸之後再進行解反應所製成，故已非天然珍珠粉的成分
      等語無訛，足認上開檢驗結果無誤。次查，上開產品原料係由雙盛公司自中國
      大陸採購而委由日日生有限公司進口來臺，並非自日本進口乙情，亦據被告二
      人供明屬實。至被告丁○○代表實惠公司與惠勝公司洽談經銷上開產品之細節
      時，確有告以原料為日本進口百分之百天然珍珠粉等語，業據證人即惠勝公司
      流通事業部經理甲○○證述屬實，並經被告丁○○供承在卷；被告丁○○雖辯
      稱：伊不知道珍珠粉添加乳酸後即不能稱為百分之百天然珍珠粉云云，然珍珠
      粉混合其他原料後，自無從以「百分之百」相稱，況珍珠粉中之碳酸鈣成分既
      因添加乳酸而產生化學作用變性，更不得謂之以「天然」，此乃自明之理，被
      告丁○○為一智力正常、有社會經驗之成年人，自無從推諉不知上情，是其前
      開所辯，要屬避重就輕之詞，並不足採。綜上所述，堪信被告丁○○確有明知
      上開產品原料為珍珠粉加乳酸進行化學作用變性後之產物，且係自中國大陸進
      口，卻仍向惠勝公司相關洽談合約人員訛稱係自日本進口百分之百天然珍珠粉
      之犯行。
（二）至被告乙○○雖以前揭情詞諉稱其不知被告丁○○以「日本進口百分之百天然
      珍珠粉」為詞詐騙惠勝公司，被告丁○○於本院亦為附和被告乙○○上開辯解
      之證言；惟查，證人即優杏公司經理丙○○證稱：伊曾代雙盛公司申請前揭珍
      珠粉產品之衛生署食品核准字號，當時伊和雙盛公司的丁○○聯絡後，對方表
      示要用「百分之百天然珍珠粉」申請等語，並有行政院衛生署國產食品產製前
      配方審查結果表在卷可按，而調查員在調查局向被告乙○○詢及此情時，被告
      乙○○並未表示不知情，甚且供稱：是伊委請優杏公司丙○○向衛生署申請食
      品核准字號，伊不知道添加其他成分再經過化學反應後的珍珠粉，要與天然珍
      珠粉有所區隔，所以才會叫丙○○使用「百分之百天然珍珠粉」申請等語，足
      見被告乙○○顯係與被告丁○○共謀以「百分之百天然珍珠粉」之不實賣點行
      銷上開產品，而由被告丁○○出面與惠勝公司簽約及與優杏公司聯絡。再參以
      ：
      (1)「御真珠－天然珍珠粉」速溶珍珠粉膠囊係由被告乙○○代表雙盛公司委
      託優杏公司裝填膠囊及包裝為成品，此有委託加工合約書附卷可憑；(2)上開產
      品遭消費者指控非百分之百天然珍珠粉時，被告乙○○旋以雙盛公司名義於報
      紙刊登「21世紀人類保健至尊－水溶珍珠　雙盛國際股份有限公司的聲明　珍
      珠真語」、「有真才敢大聲　楊思敏代言的御真珠百分之百天然珍珠粉真相
      還原」之滿版駁斥廣告，內容再次強調上開產品確為天然珍珠粉，並表示「本
      公司在印刷時未標示清楚之部分，未標示水溶兩字及未將配方標示（因涉及公
      司商業機密）及印刷失誤標示日本進口字樣，本公司已從市面收回，外盒重新
      故綜合上情可知，被告乙○○實參與前揭產品之行銷、廣告甚深，而非僅由被
      告丁○○及惠勝公司參與，否則，被告乙○○如僅為毫不參與行銷之供貨商，
      被告丁○○大可逕以實惠公司名義委託優杏公司包裝為成品即可，而被告乙○○亦毋須以報紙滿版廣告強調產品為天然珍珠粉，並在內容中顯示其對產品之
      回收、外盒之設計印刷有控制權。從而，被告乙○○前開所辯，核屬卸責之詞
      ，亦不足取，應認其確有上述與被告丁○○共同以不實說詞詐欺惠勝公司之犯
      行。
（三）綜上所述，被告乙○○、丁○○之犯行均堪認定，應依法論科。
二、被告乙○○、丁○○藉由公司營業之方式，以不實說詞使惠勝公司誤信商機可期
    而同意擔任「御真珠－天然珍珠粉」速溶珍珠粉膠囊之總經銷並支付一千六百
    四十萬元之貨款進貨四萬瓶，被告二人顯係基於常業之犯意而為，是核被告二人
    所為，均係犯刑法第三百四十條之常業詐欺罪（檢察官於聲請簡易判決處刑書中
    雖引用刑法第三百三十九條第一項之普通詐欺罪條文，惟業經公訴人蒞庭更正所
    犯法條為同法第三百四十條，併此敘明）。被告二人間就上開犯行，互有犯意聯
    絡及行為分擔，為共同正犯。被告乙○○曾因偽造文書等案件，經臺灣高等法院
    判處有期徒刑三月，併科罰金新臺幣（下同）二萬元確定，於八十九年五月十六
    日執行完畢，此有臺灣高等法院被告全國前案紀錄表在卷可按，於五年以內再犯
    本件有期徒刑以上之罪，為累犯，應依刑法第四十七條之規定加重其刑。爰審酌
    被告乙○○推諉塞責未坦承犯行，被告丁○○供詞避重就輕且意圖維護同案被告
    ，彼二人為營一己之私利而為上開犯行，不惟使惠勝公司受害，因惠勝公司聽信
    其言而為廣告，亦間接影響消費者權益，及其等之犯罪手段、所詐得之金額甚鉅
    、被告丁○○事後同意惠勝公司退回三萬三千瓶產品等一切情狀，分別量處如主
    文所示之刑；再公訴人認被告二人詐騙對象為購買之消費者，惟與被告二人為交
    易者係惠勝公司，訂購數量為四萬瓶，每瓶價格為四百十元，是公訴人尚有誤會
    ，附此敘明。
據上論斷，應依刑事訴訟法第四百五十二條、第二百九十九條第一項前段，刑法第二
十八條、第三百四十條、第四十七條，判決如主文。
本案經檢察官楊智綸到庭執行職務
中　　　華　　　民　　　國　　九十三　　年　　 十二 　　月　　二十四　　日
                                      臺灣臺北地方法院刑事第三庭
                                          審判長法  官　劉 慧 芬
                                          　　　法　官　蔡 如 琪
                                          　　　法　官　歐陽漢菁
右正本證明與原本無異。
如不服本判決，應於判決送達後十日內，向本院提出上訴狀。
                                                書記官  沈 芳 君
中　　　華　　　民　　　國　　九十三　　年　　 十二 　　月　　二十七　　日
附錄本案論罪科刑法條全文
中華民國刑法第三百四十條
以犯第三百三十九條之罪為常業者，處一年以上七年以下有期徒刑，得併科五萬元以
下罰金。
